臺灣高等法院刑事判決
109年度侵上訴字第215號
上  訴  人  
即  被  告  吳政玹


選任辯護人  黃聖展律師(法扶律師)          
上列上訴人因妨害性自主案件，不服臺灣新北地方法院109年度
侵訴字第16號，中華民國109年6月19日第一審判決（起訴案號：
臺灣新北地方檢察署108年度偵字第13825號），提起上訴，本院
判決如下：
    主  文
上訴駁回。
    事實及理由
一、經本院審理結果，認第一審以上訴人即被告乙○○所為，係犯
    對於未滿14歲之女子為性交罪，依刑法第59條規定，予以酌
    減其刑後，審酌被告為滿足一己之私慾，與未滿14歲之告訴
    人甲女為合意性交行為，妨害其身心發育，實有不該，惟念
    及被告無犯罪前科紀錄，於審理中坦承犯行，且於犯後積極
    與甲女調解，欲取得其原諒，足見其確有悔意，並斟酌被告
    之智識程度為高職肄業，家庭經濟狀況貧寒、職業為工等一
    切情狀，量處有期徒刑2年。經核認事用法及量刑均無不當
    ，應予維持，並引用第一審判決書記載之事實、證據及理由
    （如附件）。
二、被告上訴意旨略以：伊係患有神經系統構造及精神心智功能
    缺陷之身心障礙人士，且行為時僅19歲，原審量刑時漏未審
    及此，量刑實屬過重不當云云。
三、按行為人於行為時之精神狀態究竟如何，事實審法院非不得
    視個案具體情節，綜合其當時各種言行表徵，就顯然未達影
    響責任能力程度之精神狀態情形，逕行判斷（最高法院109
    年度台上字第536號判決意旨參照）。稽之卷內資料，被告
    及其辯護人於原審及本院審理時，均未曾主張被告有刑法第
    19條之責任事由。參以本件被告是使用通訊軟體結識甲女，
    並與甲女相約會面，依被告自述行為時是在加油站工作，且
    依被告於警詢及偵查時所述，其可以完整陳述與甲女之認識
    過程，以及當天約定碰面之情形。可見被告並無因身心障礙
    而影響辨識行為違法或依其辨識而為行為能力之顯然情形。
    此從辯護人於本院審理時就此部分也表明：僅針對量刑部分
    ，不主張適用刑法第19條等語（見本院卷第67頁），也可以
    確知。按上說明，本院自無就被告之精神狀態另送鑑定之必
    要，先予說明。又刑之量定，屬為裁判之法院得依職權自由
    裁量之事項，苟其量刑已以行為人之責任為基礎，並斟酌刑
    法第57條各款所列情狀，在法定刑度內，酌量科刑，無顯然
    失當或違反公平、比例及罪刑相當原則者，亦無偏執一端，
    致明顯失出失入情形，自不得指為違法。又量刑係法院就個
    案犯罪之整體評價，故判斷量刑當否，亦應就判決之整體而
    綜合觀察，不可摭拾其中片段，或以單一量刑因子，遽予指
    摘量刑不當（最高法院108年度台上字第403號判決意旨參照
    ）。查，原判決已具體說明其量刑審酌事由如前，顯已就刑
    法第57條科刑事由之一切情狀整體評價，所為刑之量定，客
    觀上既未逾越法定刑度，又無悖於前述量刑原則，至於被告
    一己之身心狀況、行為時之年齡，僅屬於整體量刑之其中一
    項參考因素，按上說明，不能僅執單一量刑審酌事由，遽指
    原審整體之裁量判斷有何過重不當之處，是本件被告之上訴
    並無理由，應予駁回。
四、公訴檢察官於本院審理時，依甲女委任之告訴代理人請求，
    以甲女歷次之指訴，甲女友人邱澤天之證述，與卷附性侵害
    事件驗傷診斷書、鑑定書等為據，認為被告係把甲女拉進男
    廁不要引人注目，且當天兩人是第1次見面，甲女當時又未
    滿14歲，怎麼可能與被告合意性交造成自己懷孕等為由，主
    張被告係違反甲女意願，應係犯刑法第222條第1項第2款之
    加重強制性交罪云云（見本院卷第76至77頁）。惟按被害人
    之為證人，與通常一般第三人之為證人不侔。被害人就被害
    經過所為之陳述，其目的在於使被告受刑事訴追處罰，與被
    告處於絕對相反之立場，其陳述或不免渲染、誇大。是被害
    人縱立於證人地位具結而為指證、陳述，其供述證據之證明
    力仍較與被告無利害關係之一般證人之陳述為薄弱。從而，
    被害人就被害經過之陳述，除須無瑕疵可指，且須就其他方
    面調查又與事實相符，亦即仍應調查其他補強證據以擔保其
    指證、陳述確有相當之真實性，而為通常一般人均不致有所
    懷疑者，始得採為論罪科刑之依據，非謂被害人已踐行人證
    之調查程序，即得恝置其他補強證據不論，逕以其指證、陳
    述作為有罪判決之唯一證據（最高法院95年度台上字第6017
    號判決意旨參照）。查，甲女是以被害人之身分對被告提出
    告訴，被告否認有甲女所指違反其意願而強制性交之行為，
    參以甲女提出告訴後，曾有要求被告給付新臺幣30萬元之賠
    償金，可見甲女就本案並非毫無利害糾葛，依上開說明，被
    告有無違反甲女意願之強制性交構成要件事實，自需有補強
    證據以擔保甲女此部分指訴之真實性。何況依甲女於警詢及
    偵查時所述，被告在將甲女拉進男廁前，有將其外套帽子戴
    起來、頭髮塞進帽子內等舉措（見偵查卷第14、59頁）。若
    真係違反甲女意願，此時被告不法性侵害之心已昭然若揭，
    當時為下午2時許，並非夜間，會面地點雖為公園，依甲女
    於偵查時所述，當時人還蠻多的等語（見偵查卷第56頁），
    則甲女非無對外求援之機會，然甲女並未為之（見偵查卷第
    16、56頁）。而在甲女與被告進入男廁後之性交過程中，依
    甲女於警詢及偵查時所述，當時有人進來男廁使用等語（見
    偵查卷第17、56頁）。若甲女確係遭違反意願，何以過程中
    並無任何呼救舉措，以圖阻止被告之不法性侵害行為。又依
    甲女於偵查時所述：被告接到他女友電話後，就叫伊先出去
    ，被告就跟在伊後面，之後被告就跟他女友講電話，伊等就
    到處閒晃，閒晃多久不確定，伊就在找捷運站要回家，之後
    伊就搭捷運回家，是自己走到捷運站，約下午5點多跟被告
    分開的等語（見偵查卷第58頁）。若甲女確係遭被告違反意
    願性侵害，被告豈可能在性侵害過程中因接到女友電話，就
    放任甲女先自行走出男廁，而不怕甲女對外舉發其不法犯罪
    之舉，更遑論在性交行為結束後，甲女還與被告到處閒晃數
    小時，並無任何驚慌害怕、抗拒、冀圖立刻離去以避免繼續
    遭受侵害之舉措。是上開客觀事證，與甲女指訴遭被告違反
    意願性侵害之情節並不相符，甲女此部分之陳述，並非毫無
    瑕疵可指，已難憑為被告不利之認定。至於甲女友人邱澤天
    於偵查時之陳述（見偵查卷第101至103頁），其均係聽聞自
    甲女之轉述，並未親自見聞本件行為過程，且甲女當時與邱
    澤天在交往，卻另與被告約會碰面，更發生本件性交行為，
    則甲女為免遭男友邱澤天質問，遂對其誇指是遭被告違反意
    願強制性交云云，非無可能，是邱澤天之陳述，屬傳聞證據
    ，與甲女本人之陳述無異，屬累積證據，並非適格之補強證
    據。至於卷附之性侵害事件驗傷診斷書、鑑定書等（見不公
    開卷第31至35頁），僅能證明甲女確曾有發生過性行為之事
    ，惟就甲女所指遭被告違反意願就範等情，並未能證明。是
    本件既無補強證據可以佐證甲女有關遭被告違反意願強制性
    交指訴之真實性，則被告與甲女行為時係出於合意性交等情
    ，即非毫無可能，故檢察官偵查後之起訴法條，也係援引刑
    法第227條第1項之罪。是公訴檢察官以被告與甲女當天是第
    1次見面，且甲女未滿14歲等為由，主張被告必然是違反甲
    女意願云云，顯係出於臆測、推斷，難以憑為被告不利之認
    定。至於公訴檢察官主張甲女因此懷孕云云，並未提出任何
    事證，且被告就此亦否認之，此部分之主張，顯乏所據。是
    依甲女於警詢及偵查中之陳述，既不足以證明被告有違反其
    意願之強制性交事實，則公訴檢察官於本院審理時，聲請傳
    喚甲女要證明被告有加重強制性交行為（見本院卷第70頁）
    ，此部分調查證據之聲請即無必要。是公訴檢察官於本院審
    理時，依告訴代理人之請求，論告主張被告係違反甲女意願
    之加重強制性交行為，指謫原判決之認事用法有所不當云云
    ，並無足取，併予說明。
據上論斷，應依刑事訴訟法第368條、第373條，判決如主文。
本案經檢察官簡群庭提起公訴，被告提起上訴，檢察官許祥珍到
庭執行職務。
中　　華　　民　　國　　109 　年　　9 　　月　　16　　日
                  刑事第十四庭  審判長法　官  黃斯偉
                                      法　官  黎惠萍
                                      法　官  許泰誠
以上正本證明與原本無異。
如不服本判決，應於收受送達後20日內向本院提出上訴書狀，其
未敘述上訴之理由者並得於提起上訴後20日內向本院補提理由書
（均須按他造當事人之人數附繕本）「切勿逕送上級法院」。
                                      書記官  朱子勻
中　　華　　民　　國　　109 　年　　9 　　月　　16　　日

附件
臺灣新北地方法院刑事判決             109年度侵訴字第16號
公　訴　人　臺灣新北地方檢察署檢察官
被　　　告　乙○○　男　21歲（民國00年0月00日生）
                    身分證統一編號：Z000000000號
                    住○○市○○區○○路00巷0弄0○0號
選任辯護人　李後政律師
上列被告因妨害性自主案件，經檢察官提起公訴（108年度偵字
第13825號），本院判決如下：
    主  文
乙○○對於未滿十四歲之女子為性交，處有期徒刑貳年。
    事  實
一、乙○○與代號0000-000000(民國00年00月生，為未滿14歲之少
    女，真實姓名年籍詳卷，下稱甲女）係透過通訊軟體甲Z甲R
    認識之網友，於107年10月27日14時許，邀約甲女至新北市○
    ○區○○街0號八二三紀念公園聊天，其明知甲女為未滿14歲之
    少年，竟基於對於未滿14歲之女子為性交之犯意，將甲女帶
    至公園內男廁，以其性器插入甲女性器之方式，與甲女發生
    性交行為1次，嗣經警獲報後查悉上情。
二、案經甲女訴由新北市政府警察局板橋分局報請臺灣新北地方
    法院檢察署檢察官偵查起訴。
    理  由
壹、程序方面：
一、按性侵害犯罪防治法所稱性侵害犯罪，係指觸犯刑法第221
    條至第227 條、第228 條、第229 條、第332 條第2 項第2
    款、第334 條第2 項第2 款、第348 條第2 項第1 款及其特
    別法之罪；又行政機關、司法機關及軍法機關所製作必須公
    示之文書，不得揭露被害人之姓名、出生年月日、住居所及
    其他足資識別被害人身分之資訊，性侵害犯罪防治法第2 條
    第1 項、第12條第2 項分別定有明文。另性侵害犯罪防治法
    第12條所定其他足資識別被害人身分之資訊，包括被害人照
    片或影像、聲音、住址、親屬姓名或其關係、就讀學校與班
    級或工作場所等個人基本資料，性侵害犯罪防治法施行細則
    第6條亦有明文。本件被告所犯係屬性侵害犯罪防治法所稱
    之性侵害犯罪，因本院所製作之本案判決係屬必須公示之文
    書，為避免被害人身分遭揭露，依上開規定，對於被害人甲
    女及其父等人之姓名及年籍資料等足資識別身分之資訊，均
    予以隱匿。
二、本案所引用之供述及非供述證據，業經本院依法踐行調查證
    據程序，而檢察官、辯護人、被告亦均不爭執各該證據之證
    據能力，復查無依法應排除其證據能力之情形，是後述所引
    用證據之證據能力均無疑義，先予敘明。
貳、實體方面：
一、上揭事實，業據被告於偵查、本院準備程序及審理時均坦承
    不諱，核與證人甲女、甲女之父（0000-000000甲）於警詢
    、偵查時之證述，及證人邱0天於警詢證述之情節大致相符
    （見108年度偵字第13825號卷第3-5、143-151、191-193、1
    1-20、21-23、55-60、126、27-28、59、125、101-103頁，
    本院卷第41-44、67-69、77-81、101頁），復有新北市中和
    區823紀念公園現場照片16張、敏盛綜合醫院107年11月1日
    受理疑似性侵害事件驗傷診斷書、新北市政府警察局108年1
    1月21日新北警鑑字第1082173766號鑑定書、被告繕打之陳
    述書、簡訊擷圖3張在卷可參（見108年度偵字第13825號卷
    第113-120、183頁，不公開卷第31-35頁）足認被告自白與
    事實相符，堪可採信。綜上，本件事證明確，被告犯行洵堪
    認定，應依法論科。
二、論罪科刑：
㈠、甲女係於94年11月出生，有其代號及真實姓名對照表在卷可
    憑（置於不公開卷內），其受害時係未滿14歲之人，是核被
    告所為，係犯刑法第227條第1項之對於未滿14歲之女子為性
    交罪。又被告所犯本案之罪，雖係對於12歲以上未滿18歲之
    少年故意犯罪，然因刑法第227條第1項之規定，已將「對於
    未滿14歲之男女」列為犯罪構成要件，係針對被害人年齡所
    設之特別規定，自無庸再依兒童及少年福利與權益保障法第
    112條第1項規定加重其刑。
㈡、按刑法第59條規定犯罪之情狀顯可憫恕者，得酌量減輕其刑
    ，其所謂「犯罪之情狀」，與同法第57條規定科刑時應審酌
    之一切情狀，並非有截然不同之領域，於裁判上酌減其刑時
    ，應就犯罪一切情狀（包括第57條所列舉之10款事項），予
    以全盤考量，審酌其犯罪有無顯可憫恕之事由，即有無特殊
    之原因與環境，在客觀上足以引起一般同情，以及宣告法定
    最低度刑，是否猶嫌過重等，資為判斷，且適用刑法第59條
    酌量減輕其刑時，並不排除同法第57條所列舉10款事由之審
    酌（最高法院95年度台上字第6157號、101年度台上字第539
    3號判決意旨參照）。而刑法第227條第1項之對於未滿十四
    歲之女子為性交罪之法定本刑為3年以上10年以下有期徒刑
    ，然行為人犯罪原因動機各人不一，犯罪情節未必盡同，其
    行為造成法益侵害之程度自屬有異，法律科處此類犯罪，所
    設之法定最低本刑不可謂不重，倘依個案情狀予以減輕，即
    可達社會防衛之目的者，自可依客觀之犯行與主觀之惡性二
    者加以考量其情狀，是否有可憫恕之處，適用刑法第59條之
    規定酌量減輕其刑，期使個案裁判之量刑，能斟酌至當，符
    合比例原則。查被告為滿足一己性慾，而對告訴人甲女為性
    交行為，雖甚值非難，然考量被告被告與甲女之相識經過，
    及被告對甲女性交之手段平和，未違反甲女意願，可認被告
    之惡性尚非重大，被告行為時年僅19歲，因年輕識淺，一時
    衝動而未能克制情慾，鑄成大錯，另被告於本院審理中坦承
    犯罪，並表示願與告訴人甲女達成調解，然因告訴人不願與
    被告進行調解（見本院卷第87頁），而未能達成調解，本院
    審酌被告犯罪情狀在客觀上並非不可憫恕，認縱使量處法定
    最低刑度仍嫌過重，爰依刑法第59條規定酌減其刑。
㈢、爰審酌被告為滿足一己之私慾，與未滿14歲之告訴人甲女為
    合意性交行為，妨害其身心發育，實有不該；惟念及被告無
    犯罪前科紀錄，有其臺灣高等法院被告前案紀錄表在卷可稽
    ，素行尚佳，於本院審理中坦承犯行，且於犯後積極與告訴
    人甲女調解，欲取得其原諒，足見其確有悔意，並斟酌被告
    之智識程度為高職肄業，家庭經濟狀況貧寒、職業為工（參
    見被告之警詢筆錄、審理筆錄）等一切情狀，量處如主文所
    示之刑。
據上論斷，應依刑事訴訟法第299條第1項前段，刑法第227條第1
項、第59條，判決如主文。
本案經檢察官簡群庭提起公訴，經檢察官郭逵到庭執行職務。
中　　華　　民　　國　 109　　年　　6 　　月　　19　　日
                  刑事第六庭    審判長法　官   胡堅勤

                                      法  官   蔡慧雯

                                      法  官   卓怡君
以上正本證明與原本無異
如不服本判決應於送達後20日內向本院提出上訴狀
                                      書記官　 林蔚然
中　　華　　民　　國　 109　　年　　6 　　月　　20　　日
附錄本案論罪科刑法條全文：
中華民國刑法第227條
對於未滿十四歲之男女為性交者，處3 年以上10年以下有期徒刑
。
對於未滿十四歲之男女為猥褻之行為者，處6 月以上5 年以下有
期徒刑。
對於十四歲以上未滿十六歲之男女為性交者，處7 年以下有期徒
刑。
對於十四歲以上未滿十六歲之男女為猥褻之行為者，處3 年以下
有期徒刑。
第1 項、第3 項之未遂犯罰之。